臺灣臺南地方法院刑事判決　　　　　　　94年度交易字第61號
公　訴　人　臺灣臺南地方法院檢察署檢察官
被　　　告　丙○○
上列被告因過失傷害案件，經檢察官提起公訴（93年度偵字第83
64號），本院判決如下：
    主  文
丙○○因過失傷害人致重傷，處有期徒刑伍月，如易科罰金，以
參佰元折算壹日。
    事  實
一、丙○○考領有小型車普通駕駛執照，於民國93年7 月25日22
    時40分許前某時，駕駛車牌號碼6S-8492 號自用小客車，由
    北往南沿臺南市○○路雙向4 車道之內側快車道上行駛，於
    當日22時40分許，行經該路「南臺灣海釣場」對向路口時，
    適有飲用酒類，已達不能安全駕駛動力交通工具之乙○○（
    乙○○涉犯飲用酒類，不能安全駕駛動力交通工具之公共危
    險部分，本院另行審結）亦騎乘車牌號碼GL7-823 號重型機
    車，同向沿機車專用道或慢車道在前擬左轉，欲經由在其左
    側有號誌交岔路口附近之中央分向島與分向島間之缺口進入
    對向車道，丙○○於汽車行進中，本應注意車前狀況，並隨
    時採取必要之安全措施，作隨時停車之準備，以避免交通事
    故之發生，而當時天候晴、夜間有照明、柏油路面乾燥、無
    缺陷及障礙物、視距良好，並無不能注意之情事，竟疏未注
    意；而乙○○在行駛近其左側交岔路口，欲由機車專用道或
    慢車道左轉變車道時，本應注意機車在同向3車道以上道路
    ，均應以兩段方式進行左轉，及注意左後方是否來車，及在
    雙向4車道行駛欲變換車道時，應注意安全距離，此亦非其
    所不能注意，詎竟疏未採取兩段方式進行左轉，復未注意左
    後方來車，警戒變換車道之安全距離，致由機車專用道或慢
    車道變換至外側快車道欲再進入內側快車道時，於甫變換車
    道之際，遭為見狀已煞避不及之丙○○所駕駛上開自用小客
    車右前車頭所撞擊，致使乙○○人、車均向前滑行，乙○○
    倒臥於外側快車道與內側快車道之分向線上，受有胸部挫傷
    、肺部挫傷、合併左側血氣胸、第一至第八肋骨骨折、左鎖
    骨骨折、左盆骨骨折、頭部外傷、腦挫傷及腦水腫等傷害，
    嗣經送往奇美醫學中心診治後，仍有意識未完全清醒、四肢
    無法活動等於身體或健康有重大不治傷害之重傷害。丙○○
    於肇事後，在未有偵查犯罪職務之機關或公務員發覺其為犯
    罪人前，即向處理本件車禍事故，尚不知肇事者為何人之臺
    南市警察局交通隊員警葉耀銘供承肇事犯罪，自首並接受裁
    判。
二、案經乙○○之配偶甲○○訴由臺南市警察局第六分局報請臺
    灣臺南地方法院檢察署檢察官偵查起訴。
    理  由
一、證據能力方面：
  (一)按被告以外之人於偵查中向檢察官所為陳述，除顯有不可信
    之情況者外，得為證據，刑事訴訟法第159 條之1第2項定有
    明文。偵查中對被告以外之人（包括證人、鑑定人、告訴人
    、被害人及共同被告等）所為之偵查筆錄，或被告以外之人
    向檢察官所提之書面陳述，性質上均屬傳聞證據。惟現階段
    刑事訴訟法規定檢察官代表國家偵查犯罪、實施公訴，依法
    其有訊問被告、證人及鑑定人之權，證人、鑑定人且須具結
    ，而實務運作時，檢察官偵查中向被告以外之人所取得之陳
    述，原則上均能遵守法律規定，不致違法取供，其可信度極
    高。職是，被告以外之人前於偵查中已具結而為證述，除反
    對該項供述得具有證據能力之一方，已釋明「顯有不可信之
    情況」之理由外，不宜以該證人未能於審判中接受他造之反
    對詰問為由，即遽指該證人於偵查中之陳述不具證據能力。
    本件證人丁○○、葉建忠、陸健鴻於檢察官偵查中所為之陳
    述（參臺灣臺南地方法院檢察署93年度偵字第8364號偵查卷
    第23頁至第27頁、第37頁至第38頁），其未曾提及其等檢察
    官在偵查時有不法取供之情形，依上說明，渠等於偵查中之
    證言自均具有證據能力。
  (二)卷附奇美醫學中心診斷證明書1紙（參警卷第5頁），乃被告
    以外之人，即從事診斷之奇美醫院醫師於審判外所為之書面
    陳述，屬於傳聞證據。又該診斷證明書，為民間醫院之醫師
    針對個案而製作之診斷書，雖與刑事訴訟法第159 條之4第1
    款所示之公務員職務上製作之紀錄文書或證明文書不符，亦
    與刑事訴訟法第159 條之4第2款所示之於通常業務過程不間
    斷、有規律而準確記載，大部分紀錄完成於業務終了前後，
    並未預見日後可能提供作為證據之紀錄文書或證明文書有間
    （該款之立法理由可參）。然查，醫師依醫師法第17條之規
    定，如無法令規定之理由，不得拒絕診斷書之交付，且若出
    具與事實不符之診斷書，依醫師法第28條之4第5款之規定，
    可處新臺幣100,000元以上500,000元以下罰鍰，並得併處限
    制執業範圍、停業處分1個月以上1年以下或廢止其執業執照
    ；情節重大者，並得廢止其醫師證書，可知醫師出具之診斷
    書若有錯誤、虛偽，醫師之執業執照、醫師證書均可能因而
    廢止，是其正確性甚高，且司法機關隨時可以調取醫師依醫
    師法第12條規定而製作，並由醫師執業之醫療機構依醫療法
    第48條規定保存之病歷與之相互核對，設有錯誤，甚易發現
    並糾正。是以，醫師依醫師法第17條之規定出具之診斷書，
    應與公務員職務上製作之文書具有同等程度之可信性，屬於
    刑事訴訟法第159 條之4第3款所稱之其他於可信之特別情況
    下所製作之文書。準此，上開診斷證明書，既係醫師依醫師
    法第17條之規定出具之診斷書，而屬刑事訴訟法第159條之4
    第3 款所稱之其他於可信之特別情況下所製作之文書，自應
    認得為證據，而有證據能力。
  (三)卷附財團法人奇美醫院病歷影本1 份，雖為被告以外之人，
    即從事診斷之奇美醫院醫師於審判外所為之書面陳述，屬於
    傳聞證據，惟此乃從事業務之人於業務上製作，經常處於可
    受公開檢查之狀態，設有錯誤，甚易發現而予及時糾正之紀
    錄文書，應屬刑事訴訟法第159 條之4第2款所稱之紀錄文書
    ，又查無證據證明上開病歷影本，顯有不可信之情況，揆諸
    刑事訴訟法第159 條之4第2款之規定，應認得為證據，有證
    據能力。
  (四)卷附道路交通事故現場圖、道路交通事故調查報告表(一)、(二)
    及中華民國身心障礙手冊等，雖均為被告以外之人於審判外
    之陳述，屬於傳聞證據，且非被告以外之人於審判外向法官
    、於偵查中向檢察官或於檢察事務官、司法警察官或司法警
    察調查中所為之陳述，又係針對個案而製作，核與刑事訴訟
    法第159 條之4第1款所示之公務員職務上製作之紀錄文書或
    證明文書，或同條第2 款所示之紀錄文書或證明文書不符，
    亦與同條第3 款所示之文書有間，惟因被告於本院調查證據
    時，已同意將上開證據作為本案證據（參本院94年9 月28日
    審判筆錄第10頁、第11頁）；另檢察官知有刑事訴訟法第15
    9條第1項不得為證據之情形，未於言詞辯論終結前聲明異議
    ，應視為同意作為證據。是此，本院審酌上開文書之形式及
    取得之過程並無瑕疵、與待證事實具有關連性等情況，認為
    適當，應認依刑事訴訟法第159條之5第1項及第2項之規定，
    得為證據，而有證據能力。
　(五)傳聞法則乃對於被告以外之人於審判外之言詞或書面陳述，
    亦即針對被告以外之人於審判外以言詞或書面所為之供述證
    據而為之規範。卷附道路交通事故現場蒐證照片15幀，乃以
    科學、機械之方式，對於所拍攝內容所為忠實且正確之記錄
    ，性質上並非供述證據，應無刑事訴訟法第159條第1項規定
    之適用，附此敘明。
二、認定犯罪事實所憑證據及理由─
  (一)上開事實，業據被告丙○○於本院審理時供承不諱（本院94
    年9 月28日審判期日筆錄），並有道路交通事故現場圖、道
    路交通事故調查報告表(一)、(二)及交通事故現場蒐證照片15幀
    （警卷第12頁至第19頁、第21頁至第23頁）在卷可稽。再上
    揭車牌號碼6S-8492 號自用小客車確係被告所駕駛，亦經證
    人葉建忠、陸健鴻於檢察官偵查中證述明確（參臺灣臺南地
    方法院檢察署93年度偵字第8364號偵查卷第23頁至第27頁、
    第37頁至第38頁）。
  (二)依上開道路交通事故現場圖所載及蒐證照片所示，肇事路段
    劃分為慢車道、機車專用道、外側快車道、內側快車道，來
    回共8線道，肇事地係位於濱南路南下內側快車道內，在該
    處分向島缺口處約13.6公尺（16.8－3.2＝13.6）近內側快
    車道及外側快車道間之分向線處，為機車刮地痕起點，刮痕
    終點為機車專用道及外側快車道之分向線間，距外側快車道
    0.3公尺；再刮痕係以45度方向往西南方向延伸，機車倒在
    慢車道上，車頭朝西、車尾朝東，自用小客車之刮地痕起點
    為內側快車道距南向分向島5.7公尺處，刮地痕長約14公尺
    ，均位於內側快車道上，事故發生後，自用小客車停放於內
    側快車道；自小客車右前車頭撞損、左前車胎破損、擋風玻
    璃裂，機車車前車頭撞損、大燈燈殼破裂、右側車身擦損。
    再參以肇事前機車與自用小客車均在行進中，機車倒地之刮
    地痕係位於內、外側快車道分向線位置觀之，被害人乙○○
    於事故發生前，應係與被告同向行駛，且應行駛在內側快車
    道之右側車道上甚明；再參以被告於本院審理時所供承，當
    時因外側快車道尚有他車行駛中，他車因閃煞及時，而未撞
    擊被害人等語（參本院94年9月28日審判筆錄第5頁），亦認
    被害人當時係騎乘機車行駛於機車專用道或慢車道上，先變
    換至外側快車道，欲進由內側快車道變換至內側快車道之際
    ，被告所駕駛之自小客車右前車頭與被害人之前車頭發生碰
    撞無訛。
  (三)按汽車行駛時應注意車前狀況，隨時採取必要之安全措施；
    汽車在雙向4 車道行駛，於變換車道時，應讓直行車先行，
    並注意安全距離；機器腳踏車在同向3 車道以上道路，均應
    以兩段方式進行左轉，道路交通安全規則第94條第3 項、第
    98條第1項第6款、第99條第3 款分有明文。此為汽車駕駛人
    所應注意之義務，被告考領有適當之駕駛執照，有被告駕駛
    執照1紙在卷可參（參警卷第9頁），其對上開規定自應知之
    甚詳。依卷附道路交通事故現場圖、道路交通事故調查報告
    表(一)、(二)所載，肇事當時天氣晴朗、夜間有照明、視距良好
    、道路乾燥無任何缺陷與障礙，客觀上並無不能注意之情事
    ，再依上開道路交通事故現場圖所載，路面寬度共13.3公尺
    ，視距良好，被告對於被害人變換車道應一目瞭然，是被告
    如稍加注意，必然可發覺被害人在變換車道，進而採取適當
    之閃避措施；被害人在同向3車道以上之道路欲轉彎時，自
    應以兩段方式進行左轉，縱或欲直接左轉，則如如稍加回頭
    注意左後方來車，亦必然發現內側快車道內有被告所駕駛之
    自用小客車，於變換車道時注意適當之安全距離，乃被告疏
    未注意車前狀況，致煞避不及；被害人亦疏未採取兩段式左
    轉，亦未注意左後方來車，在變換車道時未注意安全距離，
    以致發生本件車禍，被告、被害人駕駛行為均有疏失，至為
    顯然。惟按過失傷害罪規範之目的，在處罰行為人因個人之
    過失而致他人受有傷害之行為，祇以行為人之有過失為致傷
    害之一原因為已足，有司法院字第631號解釋意旨可供參照
    。故縱認被害人對於本件車禍事故之發生，有前揭過失，仍
    不能解免被告應負之過失責任。
  (四)本件交通事故雖經被告自行送請臺灣省台南區車輛行車事故
    鑑定委員會鑑定結果，雖認「依臺南市警察局函送肇事筆錄
    、現場圖、照片等資料，經93年第8 次鑑定會議，委員研析
    結果認為，機車行駛軌跡不明確，案情尚待釐清，無法遽予
    鑑定」等情，固有該鑑定委員會93年2月27日南鑑字第92179
    7 號函在卷可參（參臺灣臺南地方法院檢察署93年度偵字第
    8364號偵查卷第3 頁）；後經檢察官囑託送請覆議委員會鑑
    定結果，雖認「本案因肇事乙○○君未製作筆錄，其肇事經
    過不明，惟依二車撞及受損部位研判，以乙○○機車橫越或
    同向左轉（均會產生相同碰撞情形）時與6S-8492號自用小
    客車發生肇事之可能性較大，故陳重機車若屬同向左轉時發
    生肇事，則(1)乙○○於夜間酒精濃度過量駕駛重機車，行經
    行車管制號誌交岔路口，左轉時未注意讓左後直行車先行，
    為肇事主因。(2)6S-8492號自小客車駕駛人於夜間駕車，行
    經行車管制號誌岔路口，未充分注意車前狀況，為肇事次因
    。如屬橫越路口時發生肇事，則涉及號誌問題，端視何車未
    依號誌指示（闖紅燈）行駛，為肇事原因。依號誌指示行駛
    者，無肇事因素」等情，有臺灣省車輛行車事故覆議鑑定委
    員會93年12月28日府覆議字第9311219號鑑定意見書在卷（
    參臺灣臺南地方法院檢察署93年度偵字第8364號偵查卷第50
    頁至第51頁）。惟依前所述，本院依據被告於審理中之自白
    及上開道路事故現場圖、照片所載，認為被害人沿濱南路由
    北向南行駛，與被告所駕駛上開自用小客車同向，被告未注
    意車前狀況，被害人變換車道未充分注意左後來車，均有肇
    事之原因，是上開鑑定委員會及覆議鑑定委員會所為悖於本
    院上開見解之認定，均非可採，併為敘明。
  (五)按其他於身體或健康，有重大不治或難治之傷害，為重傷，
    刑法第10條第4項第6款定有明文。本件被害人因本件車禍受
    有胸部挫傷、肺部挫傷、合併左側血氣胸、第一至第八肋骨
    骨折、左鎖骨骨折、左盆骨骨折、頭部外傷、腦挫傷及腦水
    腫等傷害，經送醫診治後，仍有意識未完全清醒、四肢無法
    活動等於身體或健康有重大不治傷害之重傷害，被害人並因
    此已達心神喪失之程度，經臺灣高雄地方法院於93年6 月28
    日裁定被害人為禁治產人等情，有奇美醫學中心診斷證明書
    、財團法人奇美醫院93年6月29日（93）奇醫字第2965號函
    附病歷資料、中華民國身心障礙手冊及臺灣高雄地方法院93
    年度禁字第119號民事裁定在卷可參（參警卷第5頁、臺灣臺
    南地方法院檢察署93年度發查字第870號偵查卷第7頁、本院
    卷第14頁至第66頁），顯見被害人之身體或健康狀況，已達
    於前開重大不治或難治之重傷害。被害人所受重傷害與被告
    前開過失行為間，有相當之因果關係甚明。
三、論罪科刑之理由─
    核被告所為，係犯刑法第284條第1項後段之過失重傷害罪。
    被告於肇事後於警方尚不知何人犯罪前，即主動向前往處理
    之員警葉耀銘坦承肇事，並接受裁判等情，有上揭道路交通
    事故現場圖記載在卷足稽，符合刑法第62條前段規定之自首
    要件，應依法減輕其刑。爰審酌被告並無犯罪前科，被告過
    失程度，被害人乙○○所受傷害嚴重，事後被告雖曾與告訴
    人協商賠償事宜，然因雙方就賠償金額認知不一致無法達成
    和解等一切情狀，量處如主文所示之刑，並諭知易科罰金之
    折算標準。
四、適用之法律─
  (一)刑事訴訟法第299條第1項前段。
  (二)刑法第284條第1項後段、第41條第1項前段、第62條前段。
  (三)罰金罰鍰提高標準條例第1條前段、第2條。
本案經檢察官戊○○到庭執行職務。
中　　華　　民　　國　　94　　年　　10　　月　　12　　日
                  交通法庭  審判長法  官  吳勇輝
                                  法　官  柯顯卿
                                  法　官  張維君
右正本證明與原本無異。
如不服本判決，應於判決送達後10日內，向本院提出上訴狀（應
附繕本）。
                                  書記官  陳志德
中　　華　　民　　國　　94　　年　　10　　月　　13　　日
附錄本案論罪科刑法條全文：
刑法第284條第1項：
因過失傷害人者，處6月以下有期徒刑、拘役或5百元以下罰金；
致重傷者，處1年以下有期徒刑、拘役或5百元以下罰金。
